【裁判字號】    98,簡上,1192
【裁判日期】    990226
【裁判案由】    家暴傷害罪
【裁判全文】
臺灣高雄地方法院刑事判決            98年度簡上字第1192號
上  訴  人  臺灣高雄地方法院檢察署檢察官
被      告  乙○○
上列上訴人因被告家暴傷害案件，不服本院高雄簡易庭於民國98
年10月15日以98年度審簡字第4534號所為之第一審刑事簡易判決
（檢察官聲請簡易判決處刑案號：98年度偵續字第249 號），提
起上訴，本院管轄之第二審合議庭判決如下：
    主  文
上訴駁回。
    事  實
一、乙○○前因公共危險案件，經臺灣屏東地方法院以94年交簡
    字第790 號判決判處有期徒刑6 月確定，於民國96年2 月16
    日入監執行，復於96年5 月24日因徒刑易科罰金執行完畢出
    監。詎其猶不知悔改，其係甲○○之兄，2 人間具有家庭暴
    力防治法第3 條第4 款所定之家庭成員關係，於民國98年3
    月18日22時許，在高雄市○○區○○街76巷22號之住處內，
    適甲○○騎乘機車搭載母親滿黃貴英就醫返家，乙○○與其
    妻楊獻妮因家務糾紛與甲○○發生口角爭執，乙○○竟基於
    傷害他人身體之犯意，在其妻楊獻妮（另經臺灣高雄地方法
    院檢察署以98年度偵續字第249 號為不起訴處分）面前，徒
    手毆打甲○○，致甲○○受有頸部雙側抓傷紅腫及左上臂瘀
    血紅腫等傷害。
二、案經甲○○訴由高雄市政府警察局苓雅分局報請臺灣高雄地
    方法院檢察署檢察官偵查並聲請以簡易判決處刑。
    理  由
一、證據能力部分：
    按被告以外之人於審判外之言詞或書面陳述，除法律有規定
    者外，不得作為證據，刑事訴訟法第159 條第1 項定有明文
    。然被告以外之人於審判外之陳述，雖不符刑事訴訟法第15
    9 條之1 至第159 條之4 之規定，而經當事人於審判程序同
    意作為證據，或當事人、代理人、辯護人知有第159 條第1
    項之情形，而未於言詞辯論終結前聲明異議者，法院審酌該
    言詞陳述或書面陳述作成時之情況，認為適當者，亦得為證
    據，刑事訴訟法第159 條之5 亦定有明文。本院用以認定本
    案事實所憑之被告以外之人於審判外之言詞或書面陳述，屬
    傳聞證據，檢察官、被告知上開證據有第159 條第1 項之情
    形，未於言詞辯論終結前聲明異議，依刑事訴訟法第159 條
    之5 之規定，本院審酌該證據作成之情況，認為適當，應得
    為證據。
二、被告經合法傳喚未於本院審理時到庭，惟於警詢、偵訊時坦
    承告訴人係其妹妹，且於上開時、地與告訴人發生口語衝突
    等情，惟矢口否認有何傷害之犯行，辯稱：伊因係告訴人說
    謊話，而與告訴人有口角，但是，並未出手毆打告訴人云云
    。惟查：
（一）被告於上開時、地，因家務糾紛與告訴人發生言語衝突時
      ，徒手毆打告訴人，致告訴人受有頸部雙側抓傷紅腫及左
      上臂瘀血紅腫之傷害等情，經證人即告訴人於警詢中證述
      ：98年3 月18日晚上其載母親外出返家後，因被告要求其
      將父親所提領的一筆現金交出來，而與被告發生口角，被
      告徒手毆打其使其受傷，其到鄰居家躲等語明確（見警卷
      第5 頁），而核其上開警詢之證述與其於偵訊時之陳述：
      於98年3 月18日20時，被告要其將其父親給其之200 萬元
      交出，雙方發生爭執，被告就打其，後來其去鄰居家躲了
      半小時等語相合（見臺灣高雄地方法院檢察署98年度偵字
      第11130 號卷第6 頁〈下稱偵一卷〉、98年度偵續字第24
      9 號卷〈下稱偵二卷〉第21頁），再者，告訴人與被告間
      雖有糾紛，然考量本件傷害罪為3 年以下有期徒刑之罪，
      而誣告罪係為7 年以下有期徒刑之重罪，衡之常情，告訴
      人要無設詞誣陷被告而使自己身陷誣告罪風險之必要，綜
      上，告訴人之上開證詞應堪採信，此外，並有陳中柱外內
      科醫院98年3 月19日診字第8931號驗傷診斷書在卷可稽（
      見警卷第16頁），而上開診斷證明書所載告訴人就診日期
      為98年3 月19日上午9 時20分，與告訴人所述遭傷害之日
      期即98年3 月18日22時許相近，亦應可採。至證人即被告
      之母滿黃貴英於偵訊時雖證稱：當時其在家門口，不記得
      有發現爭吵情形，也沒有看見被告出手毆打告訴人云云（
      見偵一卷第6 頁；偵二卷第23頁），然被告與告訴人間於
      上揭時地發生口語衝突乙節，為被告所自承（見警卷第4
      頁），並經告訴人於警詢時證陳明確（見警卷第5 頁反面
      ），據此，證人即被告之母滿黃貴英既係在上揭住處門口
      ，衡情，對於被告與告訴人間口語衝突之情形，要無未能
      目擊之理，是其上開證稱：不記得有發現爭吵情形云云，
      已顯與常理不合，再者，關於證人即被告之母滿黃貴英當
      時係如何返家乙節，其於98年4 月24日偵訊時先否認係由
      告訴人騎乘機車搭載返家（見偵一卷第5 頁、第6 頁），
      卻另於98年7 月8 日偵訊時證陳當時係由告訴人騎乘機車
      搭載（見偵二卷第23頁），其證詞亦有前後不一之情，是
      其上開證詞是否可信，並非無疑，自難據之為有利於被告
      之判斷，況其於案發後經員警通知到場說明時，向員警陳
      稱：「手心手背均是肉，我怎麼辦」等語，並表示拒絕製
      作筆錄乙節，有高雄市政府警察局苓雅分局三多派出所員
      警之職務報告書乙份在卷可憑（見警卷第8 頁），據此，
      益徵被告確有上揭傷害告訴人之犯行，證人即被告之母滿
      黃貴英為維護親情和諧，始有上揭拒絕警詢之情事。
（二）綜上所述，被告所辯係推諉卸責之詞，並不足採，本件傷
      害犯行，足以認定。
三、又按家庭暴力，指家庭成員間實施身體或精神上不法侵害之
    行為；家庭暴力罪，指家庭成員間故意實施家庭暴力行為而
    成立其他法律所規定之犯罪，家庭暴力防治法第2 條第1 款
    、第2 款分別定有明文。本件被告與告訴人為兄妹關係乙節
    ，為被告、告訴人供陳在卷，是被告與告訴人為家庭暴力防
    治法第3 條第4 款所定之家庭成員。核被告所為上揭傷害犯
    行，係犯刑法第277 條第1 項之傷害罪，且已屬家庭成員間
    實施身體上不法侵害之行為，即為家庭暴力防治法第2 條第
    1 款之家庭暴力，構成家庭暴力防治法第2 條第2 款之家庭
    暴力罪，惟因家庭暴力防治法之上開規定並無罰則之規定，
    是以依刑法傷害罪之規定予以論罪科刑。又被告有如事實欄
    所示之前科紀錄，而於96年5 月24日因徒刑易科罰金執行完
    畢乙情，有臺灣高等法院被告前案紀錄表1 份在卷可按，其
    於受有期徒刑執行完畢後，5 年內故意再犯本件有期徒刑以
    上之罪，為累犯，應依刑法第47條第1 項規定，加重其刑。
    原審以被告罪證明確，並審酌被告與告訴人為兄妹，本應相
    互敬重愛護，詎被告竟因細故而傷害告訴人，且犯後猶飾詞
    狡辯，未具悔意，所為實屬可議，另考量其犯罪動機、目的
    及告訴人所受傷害之程度等一切情狀，依刑事訴訟法第449
    條第1 項前段、第3 項、第454 條第2 項，刑法第277 條第
    1 項、第47條第1 項、第41條第1 項前段，刑法施行法第1
    條之1 ，判處被告拘役40日，如易科罰金，以新臺幣1,000
    元折算1 日，其認事用法並無違誤，量刑亦屬妥適。檢察官
    雖循告訴人之請求以被告未能與告訴人和解，犯後顯無悔意
    ，原審量刑過輕為由提起上訴；惟按法官於有罪判決中，究
    應如何量處罪刑，抑或是否宣告緩刑等，均為實體法賦予審
    理法官裁量之刑罰權事項，法官行使此項裁量權，自得依據
    個案情節，參諸刑法第57條所定各款犯罪情狀之規定，於該
    法定刑度範圍內，基於合義務性之裁量，量處被告罪刑；質
    言之，法官為此量刑或緩刑宣告之裁量權時，除不得逾越法
    定刑或法定要件外，尚應符合法規範之體系及目的，遵守一
    般有效之經驗及論理法則等法原則，亦即應兼顧裁量之外部
    及內部性，如非顯然有裁量逾越或裁量濫用之違法情事，自
    不得任意指摘為違法（最高法院80年臺非字第473 號、75年
    臺上字第7033號、72年臺上字第6696號判例意旨參照），從
    而法官量刑時，如無裁量逾越或裁量濫用之明顯違法情事，
    自不得擅加指摘其違法或不當。據此，本院審酌本罪為3年
    以下有期徒刑之罪，且被告犯行所致告訴人之傷勢為頸部雙
    側抓傷紅腫及左上臂瘀血紅腫等傷害，認原審已就刑法第57
    條揭示之各種量刑條件妥為斟酌，難謂有何違法失當之處。
    是檢察官之上訴，指摘原審量刑過輕，請求撤銷原審判決，
    為無理由，應予駁回。
四、按第二審被告經合法傳喚，無正當之理由不到庭者，得不待
    其陳述，逕行判決；簡易判決之第二審程序，亦準用上開規
    定，刑事訴訟法第371 條、第455 條之1 第3 項分別定有明
    文。查被告經合法傳喚，無正當理由而未到庭，爰不待其陳
    述逕行判決。
據上論斷，應依刑事訴訟法第455 條之1 第1 項、第3 項、第36
4 條、第371 條、第368 條，判決如主文。
本案經檢察官王兆琳到庭執行職務。
中    華    民    國    99    年    2     月    26    日
                  刑事第十三庭  審判長法  官  黃蕙芳
                                      法  官  王宗羿
                                      法  官  王參和
以上正本證明與原本無異。
不得上訴。
中    華    民    國    99    年    2     月    26    日
                                      書記官  葉祝君
附錄所犯法條：
中華民國刑法第277條
傷害人之身體或健康者，處 3 年以下有期徒刑、拘役或 1 千元
以下罰金。
犯前項之罪因而致人於死者，處無期徒刑或 7 年以上有期徒刑
；致重傷者，處 3 年以上 10 年以下有期徒刑。

司法院資訊處製作；財團法人民間司法改革基金會備份。
